臺北高等行政法院判決
　　　　　　　　　　　　　　　　　　 96年度簡字第00181號
原　　　告　甲○○
訴訟代理人　乙○○
被　　　告　法務部
代　表　人　丙○○（部長）
訴訟代理人　丁○○
上列當事人間因申報公職人員財產事件，原告不服中華民國95年
12月20日行政院院臺訴字第0950094541號訴願決定，提起行政訴
訟。本院判決如下：
　　主  文
原告之訴駁回。
訴訟費用由原告負擔。
　　事  實
一、事實概要：
    本件原處分機關法務部以訴願人係高雄縣燕巢國民小學（下
    簡稱燕巢國小) 庶務組長，為公職人員財產申報法第2 條第
    1 項第11款規定應申報財產之人員，於93年申報財產時，漏
    報其配偶乙○○所有臺南縣白河鎮○○○段木屐寮小段33之
    5 、33之12、69之11、69之13、69之45地號等5 筆土地、門
    牌號碼臺南縣白河鎮仙草里17鄰仙草60之6 號房屋及有價證
    券202,934 股，乃依公職人員財產申報法第11條第1 項後段
    規定，以95年9 月4 日法財申罰字第0951114309號函附處分
    書處原告罰鍰新臺幣（下同）11萬元。原告不服，提起訴願
    經駁回，而提起行政訴訟。
二、兩造聲明：
(一)、原告聲明求為判決：1.訴願決定及原處分均撤銷。2.訴訟費
    用由被告負擔。
(二)、被告聲明求為判決：1.駁回原告之訴。2.訴訟費用由原告負
    擔。
三、兩造之爭點：
(一)、原告主張之理由：
 1. 原告於92年8 月為修習國立中山大學中文所暑期班指定之學
    分（須於日間公假上課）之需要，而臨時兼任燕巢國小庶務
    組長二年，於93年申報財產時因不諳公職人員財產申報法規
    定，一時疏忽而全未列報配偶乙○○之財產，並非故意申報
    不實，經高雄縣政府政風室公文要求補報並說明，乃親至高
    雄縣政府政風室完成補報。
 2. 原告配偶乙○○所有不動產，皆係繼承而來，股票為公開發
    行之公司，於85年2 月1 日至86年7 月31日擔任國立岡山農
    工職校總務主任期間，也曾申報財產，實不必隱瞞亦不可能
    不報。
 3. 原告配偶乙○○所有之土地及房屋，位處台南縣白河鎮仙草
    里山區，且是兄弟共同持有，依持分計算這部分之財產應是
    229 萬8900餘元（依高雄縣稅捐稽徵處財產查詢清單核算）
    ，而其持有之上市公司股票當中，投資額5 萬元之中國人纖
    股份有限公司、9 萬5550元之長億實業股份有限公司等，都
    已先後下市，故原告漏報配偶之財產應僅值417 萬餘元，而
    非如原處分機關所稱之超過一千萬元。
 4. 國小老師課業繁重，原告兼職擔任庶務組長原非所願，二年
    所領津貼亦不多，法律對初犯且有悔意者，依法應減輕處罰
    ，或不予處罰，此次裁罰11萬元，有違比例原則。
(二)、被告主張之理由：
 1. 按公職人員及其配偶所有之應申報財產，應一併申報，公職
    人員財產申報法第5 條第2 項定有明文。原告於93年度申報
    財產時，漏報配偶乙○○名下土地、房屋及有價證券情事，
    有原告93年度公職人員財產申報表、高雄縣稅捐稽徵處歸戶
    財產查詢清單、土地所有權狀及臺灣證券集中保管公司保管
    帳戶客戶餘額表等在卷足憑。
 2. 依公職人員財產申報法第6 條後段、公職人員財產申報資料
    審核及查閱辦法第8 條，及政風機構辦理公職人員財產申報
    資料審核作業要點第13點規定，受理申報機關認申報人有申
    報不實之嫌疑者，如有必要，應予申報人說明之機會，而審
    查結果如發現申報人涉有故意申報不實之情事者，應檢附申
    報人之說明資料，移由本部處理。故高雄縣政府政風室於發
    現原告有申報不實之嫌疑後，依上述規定通知原告說明，再
    移送本部處理，程序上並無違法之處，原告主張其已完成補
    報手續云云，係屬誤解。
 3. 經查原告漏報其配偶所有之5 筆土地，公告現值達8,843,81
    1 元，房屋一棟公告現值達40,975元，有高雄縣稅捐稽徵處
    歸戶財產查詢清單在卷可稽，另漏報有價證券票面價值計2,
    029,340 元，申報不實金額總計10,914,126元，依公職人員
    財產申報案件處罰鍰額度標準第二點第（四）項規定，處以
    11萬元罰鍰，應無違誤。
　　理  由
一、按公職人員財產申報法第2 條第1 項第11款規定，警政、司
    法調查、稅務、關務、地政、主計、營建、都計、證管、採
    購之縣( 市) 級以上政府主管人員，及其他職務性質特殊經
    主管院會同考試院核定有申報財產必要之人員，應依法申報
    財產。第5 條規定：「公職人員應申報之財產如左：一、不
    動產、船舶、汽車及航空器。二、一定金額以上之存款、外
    幣、有價證券及其他具有相當價值之財產。三、一定金額以
    上之債權、債務及對各種事業之投資。公職人員之配偶及未
    成年子女所有之前項財產，應一併申報。」第11條第1 項規
    定：「公職人員明知應依規定申報，無正當理由不為申報，
    處新臺幣6 萬元以上30萬元以下罰鍰。其故意申報不實者，
    亦同。」同法施行細則第19條第1 項規定，本法第5 條第1
    項第2 款及第3 款之一定金額，存款、有價證券、債權、債
    務及對各種事業之投資，每類之總額為1 百萬元，或有價證
    券之上市股票總額為50萬元。
二、查原告為燕巢國小庶務組長，為公職人員財產申報法第2 條
    第1 項第11款規定應申報財產之人員，於93年申報財產時，
    短漏報其配偶乙○○所有臺南縣白河鎮○○○段木屐寮小段
    33之5 、33之12、69之11、69之13、69之45地號等5 筆土地
    、臺南縣白河鎮仙草里17鄰仙草60之6 號房屋及有價證券（
    股票）20 2,934股，有其93年公職人員財產申報表、高雄縣
    稅捐稽徵處歸戶財產查詢清單及臺灣證券集中保管股份有限
    公司保管帳戶客戶餘額表影本等附原處分機關卷可稽，且為
    原告所不爭執，原告漏報其配偶之上揭財產之事實堪予認定
    。而公職人員之配偶及未成年子女所有之財產應一併申報，
    公職人員財產申報法第5 條第2 項定有明文，且公職人員財
    產申報表填表說明亦有詳細記載，原告自不得以不諳規定而
    執為免罰之論據。
三、又依高雄縣稅捐稽徵處歸戶財產查詢清單所載，原告漏報其
    配偶乙○○名下5 筆土地之公告現值達8,843,811 元，房屋
    一棟公告現值達40,975元，有高雄縣稅捐稽徵處歸戶財產查
    詢清單在卷可稽，另漏報有價證券（股票）票面價值計2,02
    9 ,340元，申報不實金額總計10,914,126元。原告雖辯稱上
    開土地及建物依乙○○所有持分計算現值僅229 萬餘元，投
    資額5 萬元之中國人纖股份有限公司、9 萬5550元之長億實
    業股份有限公司，都已先後下市，故原告漏報配偶之財產應
    僅值417 萬餘元云云。惟上開房地公告現值係依原告配偶乙
    ○○所有房地持分計算所得，業據台南縣稅捐稽徵處以96年
    7 月12日南縣稅房字第0960 035488 號函覆本院在卷可稽，
    又縱中國人纖股份有限公司、長億實業股份有限公司之股票
    交易已從集中市場下市，尚難認其股票無何價值，而亦應依
    規定以每股十元面額申報，故原告所辯不足採信。原處分機
    關衡酌其申報不實財產之價值等違規情節，依公職人員財產
    申報案件處罰鍰額度標準第二點第（四）項規定，於公職人
    員財產申報法第11條第1 項規定之處6 萬元以上30萬元以下
    罰鍰範圍內，酌處以罰鍰11萬元，業已考量比例原則，經核
    並無不當。至原告所稱教師專業本務教學工作本已繁重，兼
    任行政職務，有違常理云云，與本案違法事實之認定無涉。
四、綜上所述，原處分處原告罰鍰11萬元並無不合，訴願決定予
    以維持亦無不合。原告徒執前詞，聲請撤銷，為無理由，應
    予駁回。本件為簡易程序事件，爰不經言詞辯論逕為判決，
    併予敘明。
五、據上論結，本件原告之訴為無理由，爰依行政訴訟法第98條
    第3 項前段，判決如主文。
中    華    民    國    96    年      7     月   23   日
                               第四庭法  官 陳忠行
上為正本係照原本作成。
本件以訴訟事件所涉及之法律見解具有原則性者為限，始得於本
判決送達後20日內向本院提出上訴狀並表明上訴理由，如已於本
判決宣示後送達前提起上訴者，應於判決送達後20日內補具上訴
理由（均按他造人數附繕本），且經最高行政法院許可後方得上
訴。
中　　華　　民　　國　　96　　年　　  7　   月   23   日
 　　  　　　　　　　    　          書記官  張能旭
